臺灣臺中地方法院臺中簡易庭民事判決
111年度中簡字第925號
原      告  林昱希  


訴訟代理人  涂芳田律師
複代理人    蔡昆宏律師
被      告  席立亞國際股份有限公司


法定代理人  林駿宏  



訴訟代理人  江楷強律師
上列當事人間請求返還借款事件，經本院於民國111年11月1日言
詞辯論終結，判決如下：
    主    文
一、被告應給付原告新臺幣400,000元，及自民國111年4月22日
    起至清償日止，按年息百分之5計算之利息。
二、訴訟費用由被告負擔。
三、本判決得假執行。但被告如預以新臺幣400,000元為原告供
    擔保後，得免為假執行。
    事 實 及 理 由
壹、程序事項
一、按當事人得於訴訟繫屬中，將訴訟告知於因自己敗訴而有法
    律上利害關係之第三人，民事訴訟法第65條第1項定有明文
    。被告主張本件第三人李響家、廖俊霖、林于又、林洋正等
    四人，與兩造均同為被告席立亞公司之發起人，自均應就被
    告席立亞公司設立登記前所負債務，負連帶責任，足見李響
    家、廖俊霖、林于又、林洋正等四人就本件訴訟有法律上利
    害關係，被告於民國111年4月26日乃具狀聲請對上開四人告
    知訴訟(見本院卷第73-79頁)，核無不合，本院爰依前開法
    律規定對其告知訴訟，惟受訴訟告知人經合法通知並未聲明
    參加本件訴訟，附此敘明。
二、簡易訴訟之訴狀送達後，原告不得將原訴變更或追加他訴；
    不變更訴訟標的，而補充或更正事實上或法律上之陳述者，
    非為訴之變更或追加，民事訴訟法第436條第2項、第255條
    第1項、第256條分別定有明文。次按原告於判決確定前，得
    撤回訴之全部或一部；但被告已為本案之言詞辯論者，應得
    其同意。訴之撤回應以書狀為之；但於期日，得以言詞向法
    院或受命法官為之，同法第262條第1、2項復有明文。查本
    件原告原起訴對象係包含林駿宏，並聲明：被告應連帶給付
    新臺幣（下同）40萬元，及自起訴狀繕本送達翌日起至清償
    日止，按年息百分之5計算之利息。嗣原告於111年11月1日
    言詞辯論期日當庭撤回對被告林駿宏之起訴，並更正聲明如
    後開訴之聲明所示；而原告上開訴之撤回業經被告具狀及當
    庭表示同意（見本院卷第365-381頁、第390頁），核原告前
    開所為訴之撤回及訴之聲明之變更，於法均無不合，依上開
    規定，應予准許。
貳、實體事項
一、原告主張：被告公司於108年3月27日核准設立，核准設立前
    ，席立亞公司籌備處向原告借款140萬元（該140萬之資金係
    訴外人曾美秀所贈與原告），以作為公司籌備之用【被告公
    司之資本額為360萬元，然「席立亞籌備期間有關收支」表
    ，總額達503萬7746元，其中有約140萬元之支出與出資額無
    關，而該筆140萬元之款項即為原告與被告公司間之借貸關
    係】。嗣被告公司設立後，承認上開債務，是此債務已對被
    告公司發生效力，被告公司並在原告要求其還款時，於110
    年4月、5月份，分別交付50萬元之現金予原告(共已清償100
    萬元)，目前尚有40萬元尚未返還原告，爰依消費借貸之法
    律關係提起本件訴訟。並聲明：①被告應給付原告40萬元，
    及自起訴狀繕本送達翌日起至清償日止，按年息百分之5計
    算之利息。②原告願供擔保，請准宣告假執行。
二、被告則以：
　㈠否認兩造有借貸關係存在。就原告提出原證1「席立亞籌備期
    間有關收支」所載「註：股東往來1,400,000」之部分旁並
    無法定代理人林駿宏之簽名，且其記載位置並非緊接於編號
    1〜10，此外亦無其他相關記載，則究竟股東往來之時間、股
    東姓名、有無簽訂任何借款契約、利息為何、是否已交付1,
    400,000元等消費借貸契約成立之基本要素，均無法自「註
    ：股東往來1,400,000」之記載得知，故該「註：股東往來1
    ,400,000」之記載顯係事後另行加註，而未經林駿宏之同意
    或確認，被告否認其真正；原證2資產負債表，下方之會計
    、覆核、登帳、出納、製單等欄位均為空白，真實性實顯有
    疑義，被告亦否認其真正；且就被告公司108、109、110年
    度向財政部中區國稅局申報之資產負債表、損益及稅額計算
    表，其中就「編號2192股東往來」之科目，金額均記載為0
    ，亦可證原告與被告公司間並無借貸關係。
　㈡本件原告所主張資本額與收支表差額為140萬元部分即係原告
    借款予被告云云，然實則係主要出資人曾美秀與林駿宏、李
    響家、廖俊霖三人討論後，依被告公司實際營運需要而出資
    購買「席立亞籌備期間有關收支」表所列之產品與勞務服務
    （同原證1)，所有款項均為訴外人曾美秀為投資被告公司所
    為之出資，完全沒有借貸意思合致，並非借貸關係，更與原
    告完全無關，原告自不得據此起訴請求返還借款。
　㈢並聲明：①原告之訴駁回。②如受不利益之判決，被告願供擔
    保，請准宣告免為假執行。
三、得心證之理由
　㈠本件原告主張：被告公司於108年3月27日核准設立，登記資
    本額為360萬元，為兩造所不爭執，並有被告之股份有限公
    司設立登記表（見本院卷第63至65頁）存卷可查，應可認為
    真實。原告另主張核准設立前，被告公司籌備處向原告借款
    140萬元，以作為公司籌備之用等情，則為被告所否認，並
    以前詞置辯。是本件應審究者厥為：⑴被告公司是否於籌備
    時向原告借款140萬元？⑵原告請求被告給付40萬元，是否有
    據？
　㈡按當事人主張有利於己之事實者，就其事實有舉證之責任，
    民事訴訟法第277條本文定有明文。又認定當事人爭執事實
    所憑之證據，不以直接證據為限。如能以間接證據證明間接
    事實，再綜合諸間接事實，得以在符合論理及經驗法則下，
    推認待證事實為真實者，亦無不可（最高法院108年台上字
    第1259號民事判決意旨參照）。經查，原告提出之「席立亞
    籌備期間有關收支」文件，固為被告否認真正。惟被告對於
    其上記載「註：股東往來1,400,000」外之記載，並未否認
    真正，僅辯稱係主要出資人曾美秀與林駿宏、李響家、廖俊
    霖三人討論後，依被告公司實際營運需要而出資購買「席立
    亞籌備期間有關收支」表所列之產品與勞務服務，所有款項
    均為訴外人曾美秀為投資被告公司所為之出資等語。然查，
    上開「席立亞籌備期間有關收支」中，筆數1至10之總額為5
    ,037,746元，與被告股份有限公司登記表所載資本額為360
    萬元，並不相符。而依證人李響家、廖俊霖於本院言詞辯論
    時之證述，被告公司之股東中，林駿宏、李響家、廖俊霖均
    係以技術出資，所佔股份均為10％，換計出資額均為36萬元
    。如被告所辯為真，本件除公司登記資本額360萬元外部分
    係訴外人曾美秀之出資，並用於被告公司籌備期間依被告公
    司實際營運需要而出資購買「席立亞籌備期間有關收支」表
    所列之產品與勞務服務，然訴外人曾美秀並非被告公司之股
    東，依被告於答辯一狀中所提出之投資協議書內，關於股權
    及公司營運相關之事項，亦均無記載訴外人曾美秀之權利義
    務，則相當於該143萬餘元，對於被告公司完全無分配獲利
    之權益，實與一般常情有違，已難驟予採信。
　㈢又原告主張被告公司設立後，承認上開債務，是此債務已對
    被告公司發生效力，被告公司並在原告要求其還款時，於11
    0年4月、5月份，分別交付50萬元之現金予原告(共已清償10
    0萬元)，業據原告提出LINE對話截圖為證（見本院卷第157
    至167頁）。被告雖另提出LINE對話紀錄（見本院卷第197至
    233頁）及股東往來還款單（見本院卷第235至237頁），辯
    稱其上均係由訴外人曾美秀催請被告還款，及被告匯款100
    萬元後，均係由訴外人曾美秀簽收，與原告無關等語。然查
    ，依被告所提出上開股東往來還款單與兩造所提出之LINE對
    話紀錄，均係記載請被告公司匯款入原告之銀行帳戶，而訴
    外人曾美秀為原告、被告之股東林于又、林洋正3人之母親
    ，其代原告催請被告之法定代理人還款，與一般常情無違。
    而被告確實於已付款100萬元，如若被告確實與原告並無任
    何借款關係，實難認為被告會依LINE對話紀錄中所記載，合
    計匯款100萬元予原告帳戶。是被告所辯，尚無可採。　
  ㈣而原告主張借款金額為140萬元，如上所述，被告已清償100
    萬元，是原告主張被告尚欠40萬元借款，自屬有據。
　㈤按給付有確定期限者，債務人自期限屆滿時起，負遲延責任
    ；給付無確定期限者，債務人於債權人得請求給付時，經其
    催告而未為給付，自受催告時起，負遲延責任。其經債權人
    起訴而送達訴狀，或依督促程序送達支付命令，或為其他相
    類之行為者，與催告有同一之效力，民法第229條第1項、第
    2項分別定有明文。又按遲延之債務，以支付金錢為標的者
    ，債權人得請求依法定利率計算之遲延利息。但約定利率較
    高者，仍從其約定利率；應付利息之債務，其利率未經約定
    ，亦無法律可據者，週年利率為百分之5，民法第233條第1
    項、第203條亦分別明定。查原告對被告之消費借貸債權，
    核屬無確定期限之給付，既經原告提起本件民事訴訟，且起
    訴狀繕本於111年4月21日合法送達被告（送達證書見本院卷
    第71頁），則原告請求被告自起訴狀繕本送達被告之翌日即
    111年4月22日起至清償日止，按週年利率百分之5計算之遲
    延利息，核無不合，應予准許。　
四、綜上所述，原告依消費借貸之法律關係，請求被告給付40萬
    元，及自111年4月22日起，至清償日止，按年息百分之5計
    算之利息，為有理由，應予准許。
五、本件事證已臻明確，兩造其餘攻擊防禦方法及所舉證據，經
    審酌結果，與本件判決結論均無影響，爰不一一論述，附此
    敘明。
六、本件係就民事訴訟法第427條第1項訴訟適用簡易程序為被告
    敗訴之判決，爰依民事訴訟法第389條第1項第3款規定，依
    職權宣告假執行。原告雖陳明請准宣告假執行，不過係促使
    本院發動職權為假執行之宣告，本院就原告此部分聲請無庸
    為准駁之諭知。又被告陳明願供擔保免為假執行，經核並無
    不合，爰酌定相當擔保金額宣告之。
七、訴訟費用負擔之依據：民事訴訟法第78條。
中　　華　　民　　國　　111 　年　　12　　月　　6 　　日
                      臺灣臺中地方法院臺中簡易庭
                                  法　官　張清洲
以上為正本係照原本作成。
如不服本判決，應於送達後20日內，向本院提出上訴狀並表明上
訴理由，如於本判決宣示後送達前提起上訴者，應於判決送達後
20日內補提上訴理由書（須附繕本）。如委任律師提起上訴者，
應一併繳納上訴審裁判費。
中　　華　　民　　國　　111 　年　　12　　月　　6 　　日
                                  書記官  陳慧津